【裁判字號】    97,消債更,59
【裁判日期】    971031
【裁判案由】    更生事件
【裁判全文】
臺灣宜蘭地方法院民事裁定            97年度消債更字第59號
債  務  人  甲○○
代  理  人  黃豪志律師
上列當事人因消費者債務清理事件聲請更生，本院裁定如下：
    主  文
更生及保全處分之聲請均駁回。
聲請程序費用新台幣壹仟元由聲請人負擔。
    理  由
一、按債務人無擔保或無優先權之債務總額未逾新臺幣1,200萬
    元者，於法院裁定開始清算程序或宣告破產前，得向法院聲
    請更生，消費者債務清理條例第42條第1項定有明文。又聲
    請更生或清算不合程式或不備其他要件者，法院應以裁定駁
    回之，但其情形可以補正者，法院應定期間先命補正，復為
    同條例第8條所明定。再按消費者債務清理條例第153條規定
    ：「自債務人提出協商請求之翌日起逾三十日不開始協商，
    或自開始協商之翌日起逾九十日協商不成立，債務人得逕向
    法院聲請更生或清算。」，而其立法意旨則以：「為免協商
    程序之延滯影響債務人清理債務，債權人如遲不開始協商
    ，或債務清償方案遲未能協商成立，應許債務人逕向法院聲
    請更生或清算，以儘速清理債務，早日重建經濟生活，爰設
    本條。同時為使受理協商之金融機構調閱債務人之財產、收
    入、業務及信用狀況，及參與協商之金融機構得及時取得資
    訊，並使債權人、債務人雙方得充分溝通，爰修正本條所定
    期間。」，是債務人提出協商請求，係因可歸責債務人之事
    由，例如不提出資料或同意金融機構調閱債務人之財產、收
    入、業務及信用狀況，以利金融機構得及時取得資訊，並使
    債權人、債務人得充分溝通者，即難認係符合前開消費者債
    務清理條例第第153條規定，即不能逕據以向法院聲請更生
    。
二、查本件債務人向本院聲請更生，雖主張：其有不能清償債務
    情事，前已提出債權人清冊及清償方案，於民國（下同）
    97年5月2日以書面向最大債權金融機構即台灣銀行股份有限
    公司請求共同協商債務清償方案，經聲請後逾30日仍未開始
    協商，是依消費者債務清理條例第第153條規定，逕向法院
    聲請更生程序。然查，聲請人即債務人雖於97年5月2日向最
    大債權銀行台灣銀行股份有限公司依消費者債務清理條例規
    定聲請前置協商。惟聲請人逕自將銀行公會所擬定之「消費
    者債務清理條例債務人向最大債權金融機構辦理前置協商申
    請書」中關於「本人同意授權最大債權銀行得向稅捐機關、
    勞保局、台灣集保結算所公司、其他金融機構或其他機關、
    團體查詢債務人之財產、收入、業務及向財團法人金融聯合
    徵信中心（以下簡稱聯徵中心）查詢債務人之各項信用狀況
    。」之條款刪除後，寄回最大債權銀行台灣銀行股份有限公
    司。其最大債權銀行台灣銀行股份有限公司為基於保障債務
    人之程序利益，及為保證雙方皆有公平接近權利存否及其範
    圍之資訊，以順利進行協商，踐行程序上誠信原則，乃再於
    97年5月9日以債管字第09700017011號函通知聲請人補件，
    並請其檢附完整文件後重新申請，債務人卻未配合補件，而
    逕送本院聲請更生。而聲請人迄今未補提完整之資料向最大
    債權台灣銀行股份有限公司提出申請前置協商等情，業據台
    灣銀行股份有限公司陳述明確，並提出陳報狀暨收件資料、
    通知補件紀錄及聲請人提出前置協商補件通知函存卷可按，
    自堪信為真實。則以本件聲請人聲請更生，未踐履按消費者
    債務清理條例第151條規定之前置協商，乃因可歸責於聲請
    人之事由，自難認符合消費者債務清理條例第153條規定。
    且此部分無從補正，本件債務人聲請更生，既不符合消費者
    債務清理條例第151條前置協商要件，從而，本件聲請人聲
    請更生，並非有據，應駁回其更生之聲請，又更生之聲請既
    經駁回，其保全處分之聲請亦失所附麗，併予駁回。爰裁定
    如主文。
中    華    民    國    97    年    10    月    31    日
              民  事  庭    法      官  張軒豪
上為正本係照原本作成
如不服本裁定，應於裁定送達後10日內，以書狀向本院提出抗告
，並繳納抗告費新臺幣1千元
中    華    民    國    97    年    11    月     3    日
                            書  記  官  李茂榮


司法院資訊處製作；財團法人民間司法改革基金會備份。
